臺灣臺南地方法院民事裁定 
109年度訴字第1961號
上  訴  人  許耀元    指定送達處所：

被  上訴人  財政部國有財產署南區分署

法定代理人  黃莉莉  
被  上訴人  交通部臺灣鐵路管理局

法定代理人  杜微    
上列當事人間請求確認租賃關係存在事件，上訴人對於本院民國
110年9月24日109年度訴字第1961號第一審判決不服，提起第二
審上訴，本院裁定如下：
    主  文
上訴人應於本裁定送達翌日起五日內，繳納本訴第二審裁判費新
臺幣貳萬零伍佰零捌元，逾期不補正，即駁回其就本訴部分之上
訴。
上訴人應於本裁定送達翌日起五日內，繳納反訴第二審裁判費新
臺幣玖萬貳仟貳佰參拾參元，逾期不補正，即駁回其就反訴部分
之上訴。
    理  由
一、按提起民事第二審上訴，應依民事訴訟法第77條之16之規定
    繳納裁判費，此為必須具備之程式。上訴不合程式或有其他
    不合法之情形而可以補正者，原第一審法院應定期間命其補
    正，如不於期間內補正，應以裁定駁回之，同法第442條第2
    項亦有明文。
二、上訴人對於本院民國110年9月24日109年度訴字第1961號第
    一審判決（下稱原判決），提起上訴，未據繳納第二審裁判
    費：
　㈠本訴部分：
　　按因租賃權涉訟，其租賃定有期間者，以權利存續期間之租
    金總額為準；其租金總額超過租賃物之價額者，以租賃物之
    價額為準，民事訴訟法第77條之9前段定有明文。查上訴人
    起訴請求確認其與被上訴人財政部國有財產署南區分署間就
    坐落臺南市○○區○路○段000000地號土地（下稱系爭土地）之
    租賃關係繼續存在，經本院以原判決駁回其訴，上訴人不服
    ，對於原判決提起上訴，請求廢棄原判決，確認上開租賃關
    係繼續存在。上訴人之請求核屬因租賃權而涉訟，其提起上
    訴之訴訟標的價額應依民事訴訟法第77條之9前段規定核定
    之，而上訴人主張，系爭土地之租賃期間係自106年8月1日
    起至126年7月31日止，共20年，每年租金為新臺幣（下同）
    6萬3,864元，以此為計算基準，租金總額為127萬7,280元（
    計算式：6萬3,864元×20年＝127萬7,280元）。又系爭土地於
    上訴人起訴時之價值為751萬1,700元（計算式：面積511平
    方公尺×公告土地現值1萬4,700元/平方公尺＝751萬1,700元
    ，見補字卷第43頁土地登記第二類謄本），上開租金總額12
    7萬7,280元並未超過系爭土地之價值，則上訴人提起上訴之
    訴訟標的價額應以租金總額127萬7,280元核定之，應徵第二
    審裁判費2萬0,508元，茲依民事訴訟法第442條第2項前段之
    規定，限上訴人於本裁定送達翌日起5日內如數向本院繳納
    ，逾期不補正，即駁回其就本訴部分之上訴。
　㈡反訴部分：
　　按訴訟標的之價額，由法院核定；核定訴訟標的之價額，以
    起訴時之交易價額為準；無交易價額者，以原告就訴訟標的
    所有之利益為準，民事訴訟法第77條之1第1項、第2項定有
    明文。查被上訴人交通部臺灣鐵路管理局（下稱臺鐵管理局
    ）於原審提起反訴，請求：⒈上訴人將系爭土地上如原判決
    之附圖所示編號Ａ部分面積263平方公尺、編號Ｂ部分面積143
    .5平方公尺、編號Ｃ部分面積7.62平方公尺、編號Ｄ部分面積
    1平方公尺之地上物拆除後，將土地騰空交還被上訴人臺鐵
    管理局；⒉上訴人應自109年6月1日起至返還上開土地之日止
    ，按月給付1萬0,646元。經本院以原判決命上訴人⒈應將上
    開編號Ａ、Ｂ、Ｃ、Ｄ地上物拆除後，將土地騰空交還被上訴人
    臺鐵管理局；⒉應自109年6月8日起至返還上開土地之日止，
    按月給付被上訴人臺鐵管理局相當於租金之不當得利1萬0,6
    46元；⒊其餘之訴駁回。上訴人不服，對於原判決提起上訴
    ，請求廢棄原判決，及駁回被上訴人臺鐵管理局於原審提起
    之反訴。則上訴人之上訴利益即訴訟標的價額，應以被上訴
    人臺鐵管理局提起反訴時上開地上物占用系爭土地之面積交
    易價額予以核定，而因被上訴人臺鐵管理局未提出該交易價
    額之相關證明文件，本院認為以系爭土地110年度公告土地
    現值即每平方公尺1萬4,700元（見本院卷第27頁），作為計
    算系爭土地交易價額之基準，應屬適當。再參以上開編號Ａ
    、Ｂ、Ｃ、Ｄ地上物之占用面積為415.12平方公尺（計算式：2
    63＋143.5＋7.62＋1＝415.12平方公尺），則此部分上訴之訴訟
    標的價額核定為610萬2,264元（計算式：415.12平方公尺×1
    萬4,700元/平方公尺＝610萬2,264元）。至於相當於租金之
    不當得利部分，核屬拆除地上物返還土地之附帶請求，依民
    事訴訟法第77條之2第2項規定，不併算其價額。從而，上訴
    人就反訴部分提起上訴之訴訟標的價額為610萬2,264元，應
    徵第二審裁判費9萬2,233元，茲依民事訴訟法第442條第2項
    前段之規定，限上訴人於本裁定送達翌日起5日內如數向本
    院繳納，逾期不補正，即駁回其就反訴部分之上訴。
三、爰裁定如主文。　　
中　　華　　民　　國　　111 　年　　1 　　月　　10 　日
                  民事第一庭　法  官　陳尹捷
以上正本證明與原本無異。
如不服本裁定關於訴訟標的價額之核定，得於收受裁定正本後10
日內向本院提出抗告狀，並繳納抗告裁判費新臺幣1,000元整；
其餘關於命補繳裁判費部分，不得抗告。
中　　華　　民　　國　　111 　年　　1 　　月　　10　　日
                              書記官　曾美滋